臺灣臺中地方法院民事簡易判決
111年度豐簡字第592號
原      告  許雅婷  

被      告  胡至健  

上列當事人間請求損害賠償事件，本院於民國111年10月25日言
詞辯論終結，判決如下：
    主      文
原告之訴駁回。
訴訟費用由原告負擔。
    事實及理由
一、原告主張：緣被告於鈞院109年度中簡字第3012號事件審理
    兩造債務糾紛期間，冒用原告之住址寄信至原告任職之處予
    原告之主管（下稱系爭信件），又於鈞院110年度簡上字第2
    80號事件所申請之原告戶籍謄本翻拍作為其他案件之附件，
    侵害原告之個人資料。原告因受此不法侵害，深怕被告是否
    利用相同手法寄信予其他非相關之人而身心均痛苦異常。為
    此，爰依民法侵權行為之法律關係及個人資料保護法第20條
    第1項、第29條、第41條第1項規定，請求被告賠償原告精神
    慰撫金新臺幣（下同）20萬元等語。並聲明：被告應給付原
    告20萬元。
二、被告則以：被告以原告住址寄送系爭信件之目的在於刺激原
    告還錢，且系爭信件寄送對象僅「施護理長」一人，又施護
    理長為原告任職單位之主管，理應有原告之緊急聯絡電話及
    地址，是難認被告有將原告個資散布於眾之意圖。又被告係
    依鈞院110年度簡上字第280號事件之命提出戶籍謄本之函文
    ，依規定申請及提出原告之戶籍謄本，且均用於訴訟程序及
    相關案件中，並未使用於他處等語，資為抗辯。並聲明：㈠
    原告之訴駁回。㈡如受不利判決，願供擔保請准宣告免為假
    執行。
三、本院得心證之理由：
  ㈠按個人資料：指自然人之姓名、出生年月日、國民身分證統
    一編號、護照號碼、特徵、指紋、婚姻、家庭、教育、職業
    、病歷、醫療、基因、性生活、健康檢查、犯罪前科、聯絡
    方式、財務情況、社會活動及其他得以直接或間接方式識別
    該個人之資料；個人資料之蒐集、處理或利用，應尊重當事
    人之權益，依誠實及信用方法為之，不得逾越特定目的之必
    要範圍，並應與蒐集之目的具有正當合理之關聯；非公務機
    關對個人資料之蒐集或處理，除第六條第一項所規定資料外
    ，應有特定目的，並符合下列情形之一者：一、法律明文規
    定。二、與當事人有契約或類似契約之關係，且已採取適當
    之安全措施。三、當事人自行公開或其他已合法公開之個人
    資料。四、學術研究機構基於公共利益為統計或學術研究而
    有必要，且資料經過提供者處理後或經蒐集者依其揭露方式
    無從識別特定之當事人。五、經當事人同意。六、為增進公
    共利益所必要。七、個人資料取自於一般可得之來源。但當
    事人對該資料之禁止處理或利用，顯有更值得保護之重大利
    益者，不在此限。八、對當事人權益無侵害；非公務機關對
    個人資料之利用，除第六條第一項所規定資料外，應於蒐集
    之特定目的必要範圍內為之，個人資料保護法第2條第1款、
    第5條、第19條第1項、第20條第1項本文分別定有明文。又
    自然人之住（居）所、通信聯絡地址，與其他資料（例如戶
    籍資料、地籍資料等）對照、組合、連結後，具有間接識別
    特定個人之功能及作用者，屬個資法所稱之個人資料。
  ㈡次按因故意或過失不法侵害他人之權利者，負損害賠償責任
    ；不法侵害他人之身體、健康、名譽、自由、信用、隱私、
    貞操，或不法侵害其他人格法益而情節重大者，被害人雖非
    財產上之損害，亦得請求賠償相當之金額，民法第184條第1
    項前段、第195條第1項分別定有明文。復按當事人主張有利
    於己之事實者，就其事實有舉證之責任，民事訴訟法第277
    條前段亦有明文。依此規定，主張侵權行為損害賠償請求權
    之人，對於侵權行為之成立要件應負舉證責任。又民事訴訟
    如係由原告主張權利者，應先由原告負舉證之責，若原告先
    不能舉證，以證實自己主張之事實為真實，則被告就其抗辯
    事實即令不能舉證，或其所舉證據尚有疵累，亦應駁回原告
    之請求（最高法院72年台上字第4225號判決意旨參照）。
  ㈢原告主張被告冒用其住址將系爭信件寄至臺中監獄培德診間
    予施護理長，及將被告於110年度簡上字第280號事件所申請
    之原告戶籍謄本作為其他事件之附件之事實，固為被告所不
    爭執，應堪以認定。惟原告主張被告上開行為侵害原告個人
    資料等情，則為被告所否認。經查：
　1.被告雖冒用原告住址將系爭信件寄送至臺中監獄培德診間，
    然被告署名收受信件之人為「施護理長」，則系爭信件之收
    受人已明確寫明為「施護理長」而可加以特定，非眾人可任
    意審閱信件之內容；又施護理長既為原告任職單位之主管，
    則被告辯稱施護理長應有原告之住址等語，即非毫無可信。
    原告復未舉證被告尚有侵害其何等權利，自難僅因被告以原
    告住處地址為寄件人乙節，遽謂被告侵害原告之權利。
　2.又被告於本院110年度簡上字第280號事件審理中，因民事庭
    發函命被告提出原告之戶籍謄本，始至戶政機關申請原告之
    戶籍謄本乙節，業據被告提出本院民國110年7月16日中院麟
    民慈簡上280號函文在卷可佐（見本院卷第159頁），而被告
    將其所申請之原告戶籍謄本作為執行程序事件之附件，以特
    定當事人而查扣其財產，益徵被告在另案中提出原告之戶籍
    謄本，尚未逾蒐集之特定目的必要範圍，核與蒐集之目的具
    有正當合理之關聯，自難認被告有原告所指濫用原告個人資
    料之故意存在。從而，被告雖取得原告之戶籍謄本並提出作
    為證據使用，惟實未發生違反個人資料保護法，而致原告之
    個人資料遭不法蒐集、處理、利用或其他侵害原告權利之結
    果，亦不符合侵權行為構成要件，自毋庸對原告負損害賠償
    責任。此外，原告復未提出其他證據證明被告將原告之戶籍
    謄本用於他處而有侵害其個人資料之事實，則原告上開主張
    ，於法未合，核無可採。
四、從而，原告依個人資料保護法及民法侵權行為之法律關係，
    請求被告給付20萬元，為無理由，應予駁回。
五、本件為判決基礎已臻明確，兩造其餘攻擊防禦方法及訴訟資
    料，經本院審酌後，核與判決結果不生影響，爰不一一論述
    。
六、訴訟費用負擔之依據：民事訴訟法第78條。
中　　華　　民　　國　　111 　年　　11　　月　　30　　日
                  豐原簡易庭    法  官  廖弼妍
如不服本判決，應於送達後20日內，向本院提出上訴狀並表明上
訴理由，如於本判決宣示後送達前提起上訴者，應於判決送達後
20日內補提上訴理由書（須附繕本）。如委任律師提起上訴者，
應一併繳納上訴審裁判費。
以上為正本係照原本作成。
中　　華　　民　　國　　111 　年　　11　　月　　30　　日
                                書記官  陳貴卿